【裁判字號】    97,交抗,117
【裁判日期】    970204
【裁判案由】    違反道路交通管理處罰條例
【裁判全文】
臺灣高等法院交通事件裁定             97年度交抗字第117號
  抗  告  人
  即受處分人  甲○○
                      號
上列抗告人因違反道路交通管理處罰條例案件，不服臺灣宜蘭地
方法院，中華民國96年12月17日所為裁定（ 96年度交聲字第347
號），提起抗告，本院裁定如下：
    主  文
抗告駁回。
    理  由
一、抗告意旨略以：抗告人於民國（下同）96年9月26日凌晨4時
    35分許，駕駛車牌號碼2671－PH號自用小客車，行經國道三
    號高速公路北上14.5公里處，經警攔停舉發以抗告人經雷射
    測速槍測得車輛行速達 107公里，超速17公里之違規行為，
    原處分機關因而認抗告人有超速之違規行為，而裁處抗告人
    罰鍰新台幣（下同）3000元，並記違規點數一點，惟警員所
    出示之測速儀器雖顯示 107之數字，然並無其他證據證明此
    即係抗告人所駕車輛之行車速度，再者，該測速儀器之品質
    、精密度及準確度如何，亦非無有令人懷疑之處，原審未詳
    加審酌，即遽裁定駁回抗告人之聲明異議，顯有未當，為此
    依法提起抗告，請求撤銷原裁定云云。
二、按汽車行駛高速公路應依速限標誌指示，高速公路管制規則
    第五條第一項前段定有明文；又汽車行駛於高速公路或設站
    管制之道路，而不遵管制之規定者，處汽車駕駛人三千元以
    上六千元以下罰鍰，並各記違規點數一點，道路交通管理處
    罰條例第三十三條一項、第六十三條第一項第一款亦分別定
    有明文。
三、查抗告人即受處分人甲○○於96年9月26日凌晨4時35分許，
    駕駛車牌號碼2671－ＰＨ號自用小客車，行經國道三號北上
    14.5公里處，因該路段行車速限為九十公里，經警以測速儀
    器（即雷射測速槍）測得抗告人當時車輛時速達 107公里，
    超速17公里，並將受處分人即時攔停，以受處分人違反道路
    交通管理處罰條例第三十三條第一項規定之違規行為而掣單
    舉發等事實，此有內政部警政署國道公路警察局公警局交字
    第Z00000000號舉發違反道路交通管理事件通知單影本1紙在
    卷可參，並據證人即當日舉發抗告人超速行駛之國道公路警
    察局第九警察隊員警鄧永立於原審法院調查時到庭證稱：96
    年9月26日凌晨4時35分許，伊與同仁吳明輝將警車停於在國
    道三號北上14.5公里附近路肩，執行測速取締超速之勤務，
    於4時35分時，發現車號 2671—PH號自小客貨車，由南往北
    行駛，當時北上車道上僅有2671—PH號自小客貨車，警車上
    的測速器測得該車行速為 107公里，當地最高速限為90公里
    ，已明顯超速，我們就駕駛警車上前將2671—PH號自小客貨
    車攔停至路肩，駕駛人就是甲○○，伊請駕駛人下車至警車
    旁，查看車上雷達測速數據所顯示之 107公里，伊告訴駕駛
    人當地限速 90公里，他的行速107公里已經明顯違規，便由
    吳明輝開單舉發。本件所使用的測速儀器是附掛在警車上的
    雷達測速器，測速原理是向後方發射三角形的雷達波，當車
    輛進入雷達波的範圍內，就會顯示該車輛的車行速度，主機
    就會鎖定該車，不會再對其他的車輛進行測速。當有多輛車
    同時進入三角形的雷達波範圍時，主機的數據會不斷跳動，
    在這種情況下，已經沒有辦法認定是哪一部車子超速，我們
    便不會攔下來那些車輛。我們選擇測速地點，一定針對一個
    轉彎口，車輛的進入有一定的先後順序，當第一台車進入雷
    達波範圍且超速時，主機已經鎖定他的車速，無法再對其他
    車輛進行測速工作，所以後面那一部車子的進入，不會影響
    前一部車子的鎖定及測速。當初對2671—PH號自小客貨車進
    行測速時，在雷達測速器鎖定2671—PH號自小客貨車之前，
    三角形雷達波的範圍內，沒有其他車輛經過，從2671—PH號
    自小客貨車進入三角形雷達波的範圍內，到鎖定及攔停的過
    程中，只有該部自小客貨車經過。當天所使用的是編號4281
    號雷達測速器，有檢驗合格證明云云（見原審卷第14至16頁
    ），另證人即當日舉發抗告人超速行駛之國道公路警察局第
    九警察隊員警吳明輝於原審法院調查時亦到庭證稱： 96年9
    月26日凌晨4時35分許，伊與鄧永立一起在國道三號北上4.5
    公里處，執行取締超速違規之任務，伊看到雷達測速器顯示
    2671—PH號自小客貨車超速，我們就上前把該車攔停開單告
    發。當初所使用的雷達測速器是安裝在車上，測速的原理是
    以雷達波反射回來，就可以知道車子的速度，雷達波會把超
    速的車輛鎖定起來，然後顯示超速的數據於雷達儀器上。當
    初在對2671—PH號自小客貨車進行測速時，在雷達測速器鎖
    定2671—PH號自小客貨車之前，雷達波的範圍內，沒有其他
    車輛經過，從2671—PH自小客貨車進入雷達波的範圍內，到
    雷達波鎖住，我們上前攔停的期間，就只有該部車經過云云
    （見原審卷第17頁），互核所述大致相符，並有警員鄧永立
    所提出本件舉發所用雷達測速儀之檢定合格證書乙紙在卷可
    稽。而查證人鄧永立、吳明輝與抗告人甲○○素不相識，並
    無嫌隙，自無設詞誣陷抗告人而致觸犯刑法偽證罪之必要，
    而員警鄧永立、吳明輝當時正執行公務，其據以掣單舉發抗
    告人違反道路交通管理處罰條例所列之違規事實，本質上為
    行政處分，係公務員基於職務上之權力，依法就特定之具體
    事件所為之具公法上效果之單方面行政行為，基於公務員為
    公法上行為具有公信力之原則，該行政行為當可被推定為真
    正，其據以依法處分之事實認定亦為正確無誤。再者，本件
    執勤員警取締超速違規使用之雷達測速器，測速原理是向後
    方發射三角形的雷達波，當車輛進入雷達波的範圍內，即顯
    示該車輛的車行速度，而當所偵測車輛行駛超速時，測速器
    即予鎖定，執勤員警再配合目視察看車道中車輛動態，於確
    定安全無虞後始予攔車稽查。本件員警鄧永立、王明輝透過
    雷射測速器所測之對象為特定、單一，而斯時並無其他車輛
    經過，在瞄準時即鎖定所測之車輛為何，當無誤認違規超速
    駕駛之車輛之虞。又該國道公路警察局第九警察隊所使用之
    雷射測速器既經經濟部標準檢驗局檢定合格在案，堪認具有
    公正性及準確性，有該雷達測速儀檢定合格證書乙紙在卷可
    參（見原審卷第20頁），本件抗告人在別無任何證據下，徒
    憑空言臆測，任意質疑本件舉發之正確性，實難採信，原處
    分機關因而就抗告人上述違規超速行駛行為，依上開法條規
    定，裁處罰鍰新台幣3000元，並記違規點述一點，並無不當
    ，原審因而認抗告人之聲明異議為無理由，而予以駁回，經
    核並無不合，抗告人之抗告意旨猶執陳詞指摘原審裁定不當
    ，尚難認有理由，應予駁回。
四、據上論結，應依道路交通案件處理辦法第26條，刑事訴訟法
    第412條，裁定如主文。
中    華    民    國    97    年     2     月    4    日
                  刑事第五庭    審判長法  官  吳  敦
                                      法  官  陳春秋
                                      法  官  張傳栗
以上正本證明與原本無異。
不得再抗告。
                                      書記官  李佩真
中    華    民    國    97    年    2     月    4     日


司法院資訊處製作；財團法人民間司法改革基金會備份。
